臺灣板橋地方法院民事裁定　　　　　　 100年度事聲字第41號
異　議　人
即　債權人　葉謝汶
相　對　人
即　債務人　楊宗憲
上列當事人間因請求假扣押事件，異議人對於中華民國100 年2
月16日本院司法事務官所為100 年度司裁全字第238 號裁定聲明
異議，本院裁定如下：
    主  文
異議駁回。
    理  由
一、按當事人對於司法事務官處理事件所為之終局處分，得於處
    分送達後十日之不變期間內，以書狀向司法事務官提出異議
    。司法事務官認前項異議有理由時，應另為適當之處分；認
    異議為無理由者，應送請法院裁定之。法院認第一項之異議
    為有理由時，應為適當之裁定；認異議為無理由者，應以裁
    定駁回之，民事訴訟法第240 條之4 第1 項本文、第2 項、
    第3 項分別定有明文。而查異議人就本院司法事務官於民國
    100 年2 月16日以100 年度司裁全字第238 號所為駁回異議
    人聲請假扣押之裁定，聲明不服而提出異議，司法事務官認
    其異議無理由而送請本院裁定，核與上開條文規定及意旨相
    符，先予明。
二、異議意旨略以：本件假扣押所需擔保金額非低，僅異議人籌
    得擔保金，其他共有人無資力分擔該擔保金，異議人無從勉
    強其他共有人共同聲請假扣押，況依民事訴訟法第56條之1
    立法理由觀之，對固有必要共同訴訟中一人或數人拒絕同為
    原告時，法院得命該人追加為原告，其意即在不令少數共有
    人干擾其他必要共同訴訟權利人權利之行使，而本件因其他
    共有人或為無資力或與債務人合謀，致未能共同聲請假扣押
    ，如強令須全體共有人共同為保全程序，應有違前開條文之
    立法精神；此外，異議人已提供相對人就假扣押標的與龍泰
    興建設股份有限公司（下稱龍泰興公司）所簽署之「土地使
    用同意書」以為釋明，相對人處分財產之行為已彰顯無疑，
    足認異議人之請求恐日後有不能執行或甚難執行之虞。為此
    ，聲明請求廢棄原裁定。並請准債權人提供臺灣土地銀行蘆
    洲分行可轉讓定期存款單或現金供擔保，就債務人之財產於
    新臺幣（下同）3750萬元之範圍內予以假扣押等語。
三、按債權人就金錢請求或得易為金錢請求之請求，欲保全強制
    執行者，得聲請假扣押；假扣押，非有日後不能強制執行或
    甚難執行之虞者，不得為之。應在外國為強制執行者，視為
    有日後甚難執行之虞。次按請求及假扣押之原因，應釋明之
    。前項釋明如有不足，而債權人陳明願供擔保或法院認為適
    當者，法院得定相當之擔保，命供擔保後為假扣押，民事訴
    訟法第522 條第1 項、第523 條及第526 條第1 、2 項分別
    定有明文。是以債權人欲聲請假扣押程序，須對於「請求之
    原因」及「假扣押之原因」釋明之，而所謂「請求之原因」
    乃本案請求所由發生之原因事實，「假扣押之原因」則係指
    債務人日後有不能強制執行或甚難執行之虞，或應在外國為
    強制執行之情形，如債務人浪費財產，增加負擔，或就其財
    產為不利益之處分，將成為無資力之狀態，或將移往遠地、
    逃匿無蹤、隱匿財產等情，若債權人已為釋明僅釋明不足，
    而陳明願供擔保或法院認為適當者，法院固得定相當之擔保
    ，命供擔保後為假扣押，然不得任債權人未為任何釋明，全
    以擔保代其釋明之責，況倘釋明不足之處無法藉債權人供擔
    保以為補足時，法院仍應駁回債權人之假扣押聲請，非一經
    債權人陳明願供擔保，即當然准為該項假扣押。
四、查異議人以其為訴外人葉陳香之繼承人，而相對人係受葉陳
    香節稅目的所託，借名登記為新北市○○區○○段76地號及
    130 地號土地所有持分各2 分之1 （下稱系爭土地）之所有
    名義人，嗣相對人經繼承人要求將系爭土地返還予異議人及
    其他全體繼承人，相對人竟以各種理由推託，拒絕返還乙節
    ，固已釋明其請求之原因；然就假扣押之原因，異議人僅據
    相對人與龍泰興公司簽署之「土地使用同意書」，以相對人
    於99年5 間已有處分系爭土地之行為，如不予假扣押，恐日
    後有不能強制執行之虞，然按民法第758 條第1 項規定「不
    動產物權，依法律行為而取得、設定、喪失及變更者，非經
    登記，不生效力」，本件相對人同意龍泰興建設公司於系爭
    土地上建築房屋，係屬債權契約之約定，僅生契約兩造間債
    權債務關係，並未改變系爭土地之權益歸屬，且核閱該「土
    地使用權同意書」仍有「臺北縣三重市○○段柒陸地號」及
    「臺北縣三重市○○段壹參零地號」土地之所有人未簽署蓋
    章，是本次建案既未得全部土地所有權人之同意，難認龍泰
    興公司會遽為動工建設，致系爭土地有日後不能強制執行或
    甚難執行之虞。從而本件認異議人仍未就相對人有何浪費財
    產、增加負擔，或就其財產為不利益之處分，將成為無資力
    之狀態，亦或將移往遠地、逃匿無蹤、隱匿財產等，附據相
    關證據說明，自難認已盡相當釋明之責。異議人既未就「假
    扣押之原因」提出相當釋明，其聲請假扣押，於法尚有未合
    ，自不應准許。原裁定駁回異議人之聲請，核無違誤，異議
    意旨指摘原裁定不當，求予廢棄，為無理由，應予駁回。
五、據上論結，本件異議為無理由，依民事訴訟法第240 條之4
    第3 項後段，裁定如主文。
中    華    民    國   100    年     3    月     8    日
                  民事第三庭  法  官  林錫凱
以上正本證明與原本無異
如不服本裁定應於送達後10日內向本院提出抗告狀，並繳納抗告
費新臺幣1000元
中    華    民    國   100    年     3    月     8    日
                              書記官  羅麗娟